【裁判字號】    88,交易,294
【裁判日期】    890301
【裁判案由】    過失致死
【裁判全文】
台灣嘉義地方法院刑事判決                        八十八年度交易字第二九四號
    公  訴  人  台灣嘉義地方法院檢察署檢察官
    被      告  乙○○
    選任辯護人  黃曜春
右列被告因過失致死案件，經檢察官提起公訴（八十八年度偵字第六八○五號），本
院判決如左：
    主  文
乙○○因過失致人於死，處有期徒刑捌月；又駕駛動力交通工具肇事，致人死傷而逃
逸，處有期徒刑壹年；應執行有期徒刑壹年陸月，緩刑肆年。
    事  實
一、乙○○於民國八十八年十月八日凌晨，駕駛車牌ＳＡ─九二九○號自小客車，沿
    嘉義縣六腳鄉蒜頭村由東往西方向行駛，於同日零時五十分許，途經嘉義縣太保
    市○○路○段二一八號前，本應注意行車速度，在郊外道路時速不得超過六十公
    里，以及應注意汽車行駛時，駕駛人應注意車前狀況，並隨時採取必要之安全措
    施，而依當時情況，又無不能注意情事，竟疏未注意以及未遵速行駛，貿然以時
    速七十公里以上速度疾馳，適有行人洪文成未注意左方來車而穿越道路，因而乙
    ○○所駕駛之自用小客車撞擊洪文成，致洪文成受有額頭挫擦傷表皮剝脫，後頭
    部呈「、」挫擦傷、創口不平整、合併凹陷骨折，背腰部呈廣泛擦傷、表皮剝脫
    ，左後臀部擦挫傷合併表皮剝脫，右手上臂擦挫傷合併表皮剝脫，左手後肘部挫
    裂傷合併骨折向外刺出，左後大腿擦傷表皮剝脫之傷害；而乙○○於駕駛自用小
    客車肇事後，明知洪文成傷重，為無自救能力之人，應即採取救護或其他必要措
    施，竟不為其生存所必要之保護，仍駕車逃逸；乙○○經路人報案送往華濟醫院
    時，仍因頭部外傷、顱骨骨折腦出血同日零時五十八分許不治死亡，嗣乙○○因
    良心不安，始於八十八年十月八日上午十一時三十四分許，自動前往嘉義縣警察
    局朴子分局六腳分駐所自承犯罪並表示願受裁判之意。
二、案經洪文成之父甲○○訴請台灣嘉義地方法院檢察署檢察官偵查起訴。
    理  由
一、訊據被告乙○○對於在八十八年十月八日凌晨，駕駛車牌ＳＡ─九二九○號自小
    客車，沿嘉義縣六腳鄉蒜頭村由東往西方向行駛，於同日零時五十分許，途經嘉
    義縣太保市○○路○段二一八號前，以時速七十公里以上速度行駛，因而撞擊洪
    文成，致使洪文成送醫後仍不治死亡之事實坦認不諱，經核與被害人洪文成之父
    甲○○指述之情節相符；次按：行車速度，在郊外道路時速不得超過六十公里，
    以及汽車行駛時，駕駛人應注意車前狀況，並隨時採取必要之安全措施，道路交
    通安全規則第九十三條第一項第一款、第九十四條第三項分別定有明文，而被告
    既為領有駕駛執照之合格駕駛人，對於上開規定，理應知之甚詳；況肇事當時天
    候雨、光線為夜間有照明、道路為縣道、路面濕潤無缺陷、無障礙物、視距良好
    等情，亦有道路交通事故調查報告表在卷可稽（台灣嘉義地方法院檢察署八十八
    年度相字第六○六號偵卷第三頁參見），是依照當時之情形，被告並無不能注意
    之情事；另被告未遵守規定之情，亦據台灣省嘉雲區車輛行車事故鑑定委員會鑑
    定無誤，復有該會八十九年一月十一日嘉鑑字第八八一○七○號鑑定意見書在卷
    足憑；而雖被害人洪文成對本件車禍之發生亦同有過失，然不能因此解免被告過
    失之刑責；職是之故，本件被告駕駛車輛，應注意行車速度，在郊外道路時速不
    得超過六十公里，以及應注意汽車行駛時，駕駛人應注意車前狀況，並隨時採取
    必要之安全措施，能注意，而疏未注意遵守上開交通安全規則之規定，則其對於
    本件肇事顯有過失責任甚明；而被害人洪文成確因本件車禍受有額頭挫擦傷表皮
    剝脫，後頭部呈「、」挫擦傷、創口不平整、合併凹陷骨折，背腰部呈廣泛擦傷
    、表皮剝脫，左後臀部擦挫傷合併表皮剝脫，右手上臂擦挫傷合併表皮剝脫，左
    手後肘部挫裂傷合併骨折向外刺出，左後大腿擦傷表皮剝脫之傷害，經送往華濟
    醫院時，仍因頭部外傷、顱骨骨折腦出血至同日零時五十八分許不治死亡，亦經
    台灣嘉義地方法院檢察署檢察官督同法醫師相驗屬實，製有勘驗筆錄、相驗屍體
    證明書及驗斷書各一份及照片六張附卷可憑（前揭偵卷第六頁、第九頁、第十一
    頁以下參見），是被告之過失行為與被害人之死亡結果間，顯具有相當因果關係
    甚明；此外，復有現場照片四幀（警卷參見）在卷可資佐證，是本件事證已臻明
    確，被告過失致死之犯行，洵堪認定。
二、次按刑法第二百九十四條所謂無自救力之人，係指其人無維持其生存所必要之能
    力，非待他人之扶助、養育或保護，即不能維持其生存者而言，此有最高法院二
    十七年上字第一七六五號、三十一年上字第一八六七號判例意旨可資參照。經查
    ：被告所駕駛之自用小客車撞擊被告後，其前方擋風玻璃亦嚴重毀損，有車損照
    片六幀（台灣嘉義地方法院檢察署八十八年度偵字第六八○五號卷第九頁以下參
    見）在卷可憑，足徵本件交通事故發生時撞擊力之強大，再參酌被害人於被告肇
    事後，雖經立即送醫急救，然仍於同日零時五十八分許，因頭部外傷、顱骨骨折
    腦出血不治死亡可見被害人於肇事現場受此重創倒地後，顯已成為非待他人之保
    護，即不能維持其生存之無自救力人甚明。又汽車駕駛人，駕駛汽車肇事致人受
    傷或死亡，應即採取救護或其他必要措施，並向警察機關報告，不得駛離，道路
    交通管理處罰條例第六十二條第一項前段設有明文。次查：被告為汽車駕駛人，
    對於上揭時、地因其駕駛上開自用小客車肇事受傷而無自救力之被害人，應依前
    開道路交通管理處罰條例之法令規定，本應立即採取救護或其他必要措施，竟不
    為被害人生存所必要之保護，反而駕車逃離現場，棄無自救力之被害人於不顧，
    其有遺棄之故意亦堪認定。綜上，事證明確，被告遺棄及肇事後逃逸之犯行亦堪
    認定。
三、核被告所為，係犯刑法第二百七十六條第一項之過失致死罪、第一百八十五條之
    四之交通肇事逃逸罪及第二百九十四條第一項之遺棄罪。其以一行為觸犯遺棄罪
    及交通肇事逃逸罪二罪名間，因二罪之構成要件以及所保護之法益不同（前者主
    要保護個人法益，後者則重於社會法益），故其應為想像競合犯，依刑法第五十
    五條之規定，應從一重之交通肇事逃逸罪處斷。公訴人認係法律競合之關係，尚
    有未洽。又被告所犯上開過失致死罪與交通肇事逃逸罪之間，犯意各別，行為互
    殊，應予分論併罰。再者被告於本件車禍發生後，在未被有偵查犯罪職權之機關
    或公務員查知其為犯人前，即主動至嘉義市警察局第一分局投案自首，進而接受
    本件裁判之事實，業據被告於警訊時供述明確（警卷筆錄參見），符合自首之要
    件，應依刑法第六十二條前段之規定減輕其刑。爰審酌被告犯罪之動機、目的、
    方法、本件交通事故發生之原因、被告過失程度、被害人與有過失、已與被害人
    家屬達成民事和解，此有嘉義縣六腳鄉調解委員會調解書一紙在卷可參、所生危
    害及其犯後態度深表悔改等一切情狀，量處如主文所示之刑，並定其應執行之刑
    。查被告前未曾受有期徒刑以上刑之宣告，此有本院被告全國前案紀錄表一份附
    於本院卷及台灣嘉義地方法院檢察署刑案資料查註記錄表一份附於偵查卷足徵，
    而被告雖肇事後逃逸，然事後已主動投案，並即與被害人家屬成立民事和解，足
    見被告經本次罪刑之宣告後，應已知所警惕，而無再犯之虞，本院認前開對其宣
    告之刑，以暫不執行為適當，爰併宣告緩刑四年，以啟自新。
四、據上論斷，應依刑事訴訟法第二百九十九條第一項前段，刑法第一百八十五條之
    四、第二百七十六條第一項、第二百九十四條第一項、第五十五條、第五十一條
    第五款、第六十二條前段、第七十四條第一款，罰金罰鍰提高標準條例第一條前
    段，判決如主文。
本案經檢察官葉耿旭到庭執行職務。
中      華      民      國    八十九    年      三      月      一      日
                                台灣嘉義地方法院刑事第二庭
                                        法  官  蘇  嘉  豐
右正本證明與原本無異。
如不服本判決，應於判決送達後十日內向本院提出上訴狀( 應附繕本 )。
中      華      民      國    八十九    年      三      月      一      日
                                        書記官  陳  冠  學
附錄本案論罪科刑法條全文：
刑法第一百八十五條之四
駕駛動力交通工具肇事，致人死傷而逃逸者，處六月以上五年以下有期徒刑。
刑法第二百七十六條
因過失致人於死者，處二年以下有期徒刑、拘役或二千元以下罰金。
從事業務之人，因業務上之過失犯前項之罪者，處五年以下有期徒刑或拘役，得併科
三千元以下罰金。
刑法第二百九十四條
對於無自救力之人，依法令或契約應扶助，養育或保護而遺棄之或不為其生存所必要
之扶助、養育或保護者，處六月以上五年以下有期徒刑。
因而致人於死者，處無期徒刑或七年以上有期徒，致重傷者，處三年以上十年以下有
期徒刑。


司法院資訊處製作；財團法人民間司法改革基金會備份。
